【裁判字號】    97,訴,1362
【裁判日期】    970911
【裁判案由】    竊盜
【裁判全文】
臺灣板橋地方法院刑事判決              97年度訴字第1362號
公  訴  人  臺灣板橋地方法院檢察署檢察官
被      告  丙○○
指定辯護人  本院公設辯護人  甲○○
上列被告因竊盜案件，經檢察官提起公訴（97年度偵字第6277號
），本院判決如下：
    主  文
丙○○無罪，應令入相當處所施以監護壹年。
    理  由
一、公訴意旨略以：被告丙○○前因傷害案件，經臺灣板橋地方
    法院以96年度簡字第1180號判處有期徒刑4 月確定，嗣經減
    刑為有期徒刑2 月，而於民國96年9 月14日執行完畢。詎仍
    不知悔改，意圖為自己不法之所有，基於竊盜之犯意，於97
    年2 月10日21時25分許之夜間，趁乙○○位於臺北縣板橋市
    ○○路○ 段32號榮民之家208 室之住宅大門未關而侵入，並
    翻動屋內抽屜而著手竊取，惟因前揭抽屜業經上鎖無法開啟
    並發出聲響，而為乙○○所發覺，經乙○○高聲呼喊抓賊，
    當場為社區住戶合力逮捕，並報警到場查獲，始未得逞。案
    經乙○○提起告訴，因認被告涉犯刑法第321 條第2 項、第
    1 項第1 款之夜間侵入住宅竊盜未遂罪嫌。
二、訊據被告丙○○對其有於97年2 月10日21時25分許之夜間，
    進入告訴人乙○○位於臺北縣板橋市○○路○ 段32號榮民之
    家208 室之住宅內之事實坦承屬實，惟矢口否認有何竊盜犯
    行，並辯稱；伊進去上揭208 室是要去找人及機車，但並沒
    有去開過抽屜，也沒有要竊盜云云。經查，上揭事實，業據
    告訴人於警詢及偵訊時均證稱：當時伊正在睡覺，因被告翻
    動伊所使用有上鎖之桌子抽屜時發出聲響，所以將伊吵醒，
    伊便大叫有小偷，隨後住在附近房間的人便一起圍捕被告等
    情歷歷（見偵查卷第10頁、第36頁），其復於本院審理時具
    結後證稱：當天伊本來是關著房門睡覺，但因為有室友所以
    沒有鎖門，房間內有伊自己的抽屜，案發當天有上鎖，因被
    告拉上鎖的抽屜時有發出聲響，所以被伊發現，伊就坐起來
    喊小偷，並說三更半夜開伊的鎖幹嘛，被告的手就想打伊，
    伊就用手把被告的手撥開，就與被告面對面，看到被告的臉
    ，抓住被告的領口，被告當時穿紅色毛線衣，伊就叫他跪下
    去等情綦詳（見本院卷第35至38頁）。又被告確係於97年2
    月10日21時35分，在上址208 室內，為告訴人及其他室友合
    力逮捕後報警處理乙節，此有臺北縣政府警察局板橋分局搜
    索扣押筆錄1 份存卷可參。而被告與告訴人並不認識，此為
    被告所不爭執，則被告未經告訴人之許可即於前揭夜間時刻
    擅自進入他人住宅，已有可議。參以被告於警詢時係供稱：
    伊係要找機車順便經過該處，看到門是開著就跑進去裡面看
    看云云（見偵查卷第7 頁）；另於偵訊時則係供稱：伊至上
    址是去找親戚，住在孝三舍五房的王孝武，伊之前未曾去過
    榮民之家找過王孝武，看到告訴人的門沒關，就進去看是不
    是伊親戚云云（見偵查卷第30頁）；迄至本院準備程序時則
    改口供稱：伊去上址找伊叔公拿給伊的紅包，及找機車，後
    來要去找吳建國，伊只知道吳建國的住址在榮民之家裡面云
    云（見本院卷第23頁），是以，被告對於其進入上開208 室
    欲尋訪親友的對象，前後供詞明顯歧異，其供述之真實性已
    啟人疑竇。又倘若被告進入上址房間內係為尋訪親友，衡情
    應敲門等待房內之人應答，焉有在不確定親友居住該址即擅
    自開門進入房內之理？況且，被告於警詢時供述其欲造訪王
    孝武係住在榮民之家的孝三舍五房，然告訴人所居住之208
    室房門上有懸掛著房門門牌號碼「208 」，有採證照片2 紙
    存卷可考（見偵查卷第21頁），則被告應可清楚辨識該房間
    門牌並非孝三舍五房，綜上，足認被告至告訴人房內尋找其
    友人乙節，為臨訟虛捏之詞，並無可採。而告訴人既與被告
    並不相識，則其與被告間自無仇隙可言，衡情告訴人應無甘
    冒誣告偽證罪責而攀詞構陷被告之理，是以，告訴人自始一
    致之指訴應堪採信為真實。又被告無故進入告訴人之上開房
    間內，未經告訴人同意即擅自著手拉動已上鎖的桌子抽屜之
    舉，係有為自己不法所有之意圖至為灼然。本案事證已臻明
    確，被告夜間侵入住宅竊盜未遂犯行洵堪認定。
三、惟查：被告於本院訊問時對於問題之理解能力及言語表達能
    力，明顯異於一般之人，此為本院依言詞直接審理時所查悉
    之事實，本院因此認為被告智能障礙無法為完全陳述，而為
    被告指定本院公設辯護人為其辯護。嗣經指定辯護人向本院
    聲請將被告送往亞東紀念醫院鑑定被告於本案行為當時之責
    任能力，該醫院鑑定醫師檢查被告之精神狀態如下：被告於
    鑑定當時意識清醒，情緒平板，言語尚可理解問句但多無法
    切題，言談結構短速度快，行為適中，鑑定當時無聽幼覺、
    妄想內容，對時間、地點定向感及近期記憶力均差，過去資
    料，診斷推估符合「安非他命精神病」之臨床狀況，鑑定當
    時被告關於本次犯行之經過（包括案前準備動作、作案時記
    憶、作案後立反應），難以作完整描述，對於「犯案當時動
    機及是否瞭解行為因後果、推理過程等」，推估當時因判斷
    力受認知能力限制影響，犯案當時受精神與認知能力影響對
    於外界事務之知覺理會與判斷作用，以及自由決定意思之能
    力，或對此二行為之「違法性」及可能導致之後果之知悉；
    鑑定結果，認綜合以上，被告涉案行為當時精神狀況，因精
    神障礙而致其欠缺辨識行為違法，或依其辨識而行為之能力
    ，此有該醫院於97年7 月23日出具之精神鑑定報告書1 份在
    卷可稽。另參酌被告前於72年間，因違反肅清煙毒條例案件
    ，經本院以72年度訴字第318 號判決有期徒刑3 年7 月確定
    ，於75年1 月14日縮短刑期執行完畢；又於76年間，因違反
    肅清煙條例案件，經本院76年度訴字第382 號判處有期徒刑
    4 年6 月確定，於79年1 月25日縮刑期滿執行完畢；復於79
    年間，因違反肅清煙條例案件，經臺灣臺北地方法院以79年
    度訴字第2172號判決應執行有期徒刑5 年，於82年11月19日
    假釋出監；再於84年間，經同上法院以84年度訴字第1089號
    判決期徒刑3 年2 月確定，上開假釋因而遭撤銷，接續執行
    殘刑1 年8 月16日，於87年6 月24日假釋出監，於89年4 月
    20日縮刑期滿執行完畢，此有臺灣高等法院被告前案紀錄表
    在卷可稽，益徵被告確有因長期施用毒品而影響其精神與認
    知能力之情形無訛。綜上，足認被告於行為當時，係因精神
    障礙而致不能辨識其行為違法或欠缺依其辨識而為行為之能
    力無誤。
四、按行為時因精神障礙或其他心智缺陷，致不能辨識其行為違
    法或欠缺依其辨識而行為之能力者，不罰；又其行為不罰者
    ，應諭知無罪之判決，刑法第19條第1 項及刑事訴訟法第30
    1 條第1 項定有明文。參以修正前刑法第19條所謂心神喪失
    ，係指行為時之精神，對於外界事務缺乏知覺理會及判斷作
    用，而無自由決定意思之能力而言，但不以其心神喪失狀態
    毫無間斷為必要，如行為時確在心神喪失之中，即令其事後
    偶回常態，仍屬心神喪失之人（最高法院26年渝上字第237
    號、24年上字第2844號判例參照）。查本件被告既經鑑定其
    於犯案時係因其精神障礙而致不能辨識其行為違法或欠缺依
    其辨識而為行為之能力，為精神障礙之人，而無刑事責任能
    力，對其行為施以刑罰，已難達成社會防衛目的，依上開刑
    法第19條第1 項規定，其行為不罰，自應諭知無罪之判決。
    然而，被告既係一精神障礙者，且其除有前述施用毒品前科
    外，尚曾於89年、90年、92年間，均因酒醉駕車公共危險案
    件，先後經法院各判處罰金銀元3 萬元、罰金銀元3 萬元、
    有期徒刑6 月、有期徒刑6 月確定在案，此有上述被告前案
    紀錄表存卷可稽，足徵被告之行為易受毒品及酒類影響，而
    依其現階段精神狀況，足認有危害他人及公眾生命、財產安
    全之虞，另參酌被告於鑑定時自稱其未曾至醫院精神專科就
    醫治療，有上揭精神鑑定報告書在卷可憑，則本院認為若任
    令被告在外遊蕩恣意妄為，亦非所宜，理應令其接受精神科
    之長期治療，惟為確保其接受治療，爰依刑法第87條第1 項
    、第3 項規定，令被告入精神病醫院或其他醫療團體之相當
    處所施以監護一年，予以適當之治療及監視其行動，以達其
    個人治療及社會防衛之效。
五、被告經合法傳喚無正當理由不到庭，本院認為本案應諭知無
    罪，依刑事訴訟法第306 條規定，不待被告陳述逕行判決。
據上論結，應依刑事訴訟法第306 條、第301 條，刑法第87條第
1 項、第3 項，判決如主文。
本案經檢察官劉仕國到庭執行職務。
中    華    民    國    97    年    9     月    11    日
                  刑事第十八庭法  官  林淑婷
以上正本證明與原本無異
如不服本判決應於送達後十日內向本院提出上訴狀
                              書記官  莊川億
中    華    民    國    97    年    9     月    16    日


司法院資訊處製作；財團法人民間司法改革基金會備份。
